臺灣臺中地方法院刑事判決　96年度訴字第3594號
公　訴　人　臺灣臺中地方法院檢察署檢察官
被　　　告　乙○○
上列被告因偽造文書等案件，經檢察官提起公訴（九十六年度偵
字第二○一五一號），本院合議庭裁定由受命法官獨任進行簡式
審判程序，本院判決如下：
    主    文
乙○○意圖為自己不法之所有，而侵占離本人所持有之物，處罰
金新臺幣伍仟元，如易服勞役，以新臺幣壹仟元折算壹日。又行
使偽造私文書，足以生損害於他人，累犯，處有期徒刑月，如
易科罰金，以新臺幣壹仟元折算壹日；如附表編號一所示偽造之
「甲○○」署名貳枚，均沒收。又行使偽造私文書，足以生損害
於他人，累犯，處有期徒刑月，如易科罰金，以新臺幣壹仟元
折算壹日；如附表編號二、三、四、五所示偽造之「甲○○」署
名共陸枚，均沒收。又行使偽造私文書，足以生損害於他人，累
犯，處有期徒刑月，如易科罰金，以新臺幣壹仟元折算壹日；
如附表編號六所示偽造之「甲○○」署名貳枚，均沒收。又行使
偽造私文書，足以生損害於他人，累犯，處有期徒刑月，如易
科罰金，以新臺幣壹仟元折算壹日；如附表編號七所示偽造之「
甲○○」署名壹枚，沒收。行使偽造私文書部分應執行有期徒刑
陸月，如易科罰金，以新臺幣壹仟元折算壹日。扣案如附表所示
偽造之「甲○○」署名共拾壹枚，均沒收。
    犯罪事實
一、乙○○前因竊盜、脫逃及違反毒品危害防制條例等案件，經
    本院於民國九十四年十一月十四日以九十四年度訴字第二三
    八四號分別判處有期徒刑四月、五月及九月，應執行有期徒
    刑一年五月確定，於九十五年十月十二日縮刑期滿執行完畢
    。詎仍不知悔改，於九十六年八月六日上午八時許，在臺中
    市○○路與五權路口，拾獲甲○○所有，而於同日上午六時
    許，在其停放在臺中市○區○○路四段二百七十四號前之自
    用小客車內，遭不詳人士竊取後，棄置在該處之國民身分證
    、健保卡各一張後，竟意圖為自己不法之所有，將之據為己
    有，而未歸還甲○○，以此方式侵占上開離甲○○本人所持
    有之物（下稱犯罪事實一）。另乙○○因缺錢花用，復基於
    行使偽造私文書及意圖為自己不法所有之詐欺取財犯意，先
    後於：
（一）九十六年八月六日，持甲○○上開失竊之國民身分證及健
      保卡，至址設臺中市○區○○路二段四十三號之臺灣大哥
      大股份有限公司（下稱臺灣大哥大公司）臺中自由直營服
      務中心，佯以甲○○之名義，申辦行動電話門號，未經甲
      ○○之同意或授權，擅自在如附表編號一所示之臺灣大哥
      大行動通信網路業務服務申請書上「申請人簽章」欄，接
      續偽造「甲○○」之簽名二枚，而偽造完成表彰係由甲○
      ○申請行動電話門號0000－000000號，性質上
      屬於私文書之申請書一份，進而將該份申請書持交不知情
      之該服務中心承辦人員劉麗惠辦理申請手續而行使之，致
      使臺灣大哥大公司承辦人員陷於錯誤，而於同日核准該申
      請案後，將上開行動電話門號之行動電話用戶識別卡（Ｓ
      ｕｂｓｃｒｉｂｅｒ　Ｉｄｅｎｔｉｔｙ　Ｍｏｄｕｌｅ
      ，簡稱ＳＩＭ卡，下稱行動電話ＳＩＭ卡）一張交予乙○
      ○，足以生損害於甲○○及臺灣大哥大公司對於行動電話
      申請管理之正確性。乙○○旋於同日某時，以新臺幣（下
      同）一千五百元之代價，將上開申得之行動電話ＳＩＭ卡
      ，出售予自稱「張先生」之不詳姓名年籍之成年男子。（
      下稱犯罪事實二）。
（二）九十六年八月二十一日，乙○○另行基於行使偽造私文書
      及意圖為自己不法所有之詐欺取財犯意，再持甲○○上開
      失竊之國民身分證及健保卡，至址設臺中市○區○○路三
      段二百十二之三號之臺灣大哥大公司北區三民特約服務中
      心，佯以甲○○之名義，申辦行動電話門號，未經甲○○
      之同意或授權，擅自在如附表編號二、三所示之臺灣大哥
      大行動通信網路業務服務申請書上「申請人簽章」欄，接
      續偽造「甲○○」之簽名共計三枚，及編號四所示之而偽
      造完成表彰係由甲○○申請行動電話門號0000－00
      0000號、0000－000000號，性質上屬於私
      文書之申請書二份，並在如附表編號四所示之新申裝同意
      書上「立同意書人簽章」欄，接續偽造「甲○○」之簽名
      二枚，及編號五所示之「一證多號申請書」上「客戶姓名
      」欄處，偽造「甲○○」之簽名一枚，而偽造完成表彰係
      由甲○○本人簽立該新申裝同意書及一證多號申請書之意
      旨之私文書各一份，進而將上開二份申請書及新申裝同意
      書、一證多號申請書各一份，一併持交不知情之該服務中
      心承辦人員辦理申請手續而行使之，致使臺灣大哥大公司
      承辦人員陷於錯誤，誤信為真，而於同日核准各該申請案
      後，將上開二支行動電話門號之行動電話ＳＩＭ卡各一張
      及型號ＭＯ－Ｖ三手機一支交予乙○○，足以生損害於甲
      ○○及臺灣大哥大公司對於行動電話申請管理之正確性。
      （下稱犯罪事實三）。
（三）九十六年八月二十一日，乙○○復另行基於行使偽造私文
      書及意圖為自己不法所有之詐欺取財犯意，持甲○○上開
　　　失竊之國民身分證及健保卡，至址設臺中市○○區○○路
      四段一百五十一號之臺灣大哥大公司臺中文心直營服務中
      心，佯以甲○○之名義，申辦行動電話門號，未經甲○○
      之同意或授權，擅自在如附表編號六所示之臺灣大哥大行
      動通信網路業務服務申請書上「申請人簽章」欄，接續偽
      造「甲○○」之簽名二枚，而偽造完成表彰係由甲○○申
      請行動電話門號0000－000000號，性質上屬於
      私文書之申請書一份，進而將該份申請書持交不知情之該
      服務中心承辦人員練閔茹辦理申請手續而行使之，致使臺
      灣大哥大股份有限公司承辦人員陷於錯誤，而於同日核准
      該申請案後，將上開行動電話門號之行動電話ＳＩＭ卡一
      張交予乙○○，足以生損害於甲○○及臺灣大哥大股份有
      限公司對於行動電話申請管理之正確性。乙○○旋於九十
      六年八月二十一日，將同日申得之上開行動電話門號00
      00－000000號、0000－000000號及0
      000－000000號之行動電話ＳＩＭ卡共三張，以
      每張一千五百元之代價，出售予自稱「李先生」之不詳姓
      名年籍之成年男子。（下稱犯罪事實四）。
（四）九十六年八月二十三日，乙○○又另行基於行使偽造私文
      書及意圖為自己不法所有之詐欺取財犯意，持甲○○上開
　    失竊之國民身分證及健保卡，至前揭臺灣大哥大公司臺中
      自由直營服務中心，佯以甲○○之名義，將甲○○原申辦
      之0000－000000號行動電話門號申請補卡，未
      經甲○○之同意或授權，擅自在如附表編號七所示之臺灣
      大哥大行動通信網路業務服務異動申請書上「申請人簽章
      」欄，偽造「甲○○」之簽名一枚，而偽造完成表彰係由
      甲○○申請補發上開行動電話門號之行動電話ＳＩＭ卡，
      性質上屬於私文書之申請書一份，進而將該份申請書持交
      不知情之該服務中心承辦人員劉靜怡辦理申請手續而行使
      之，致使臺灣大哥大公司承辦人員陷於錯誤，而於同日補
      發上開行動電話門號之行動電話ＳＩＭ卡一張予乙○○，
      足以生損害於甲○○及臺灣大哥大公司對於行動電話補換
      卡申請審核之正確性。乙○○取得上開補發之行動電話門
      號之行動電話ＳＩＭ卡後，旋於不詳時、地，將之出售予
      不詳人士。（下稱犯罪事實五）。
（五）嗣甲○○接獲電信費用帳單，知悉遭人冒名申請行動電話
      門號後，旋於九十六年八月二十五日上午十時三十分許，
      前往上揭臺灣大哥大公司臺中自由直營服務中心，聲明切
      結係遭人冒用證件申辦門號。嗣於同日上午十一時四十五
      分許，因乙○○再度持甲○○上開失竊之國民身分證及健
      保卡，至前揭服務中心欲申請行動電話門號時，經該中心
      服務人員柯采褕當場發現，並向警方報案。警方獲報後，
      立即前往現場處理而查獲，並扣得甲○○所有之國民身分
      證及健保卡各一張（均已發還予甲○○）。
二、案經臺中市警察局第一分局報告臺灣臺中地方法院檢察署檢
    察官偵查起訴。
    理    由
壹、程序方面：
一、按除被告所犯為死刑、無期徒刑、最輕本刑為三年以上有期
    徒刑之罪或高等法院管轄第一審案件者外，於法院行準備程
    序進行中，被告先就被訴事實為有罪之陳述時，審判長得告
    知被告簡式審判程序之旨，並聽取當事人、代理人、辯護人
    及輔佐人之意見後，裁定進行簡式審判程序；且受命法官行
    準備程序，與法院或審判長有同一之權限；又簡式審判程序
    之證據調查，不受刑事訴訟法第一百五十九條第一項、第一
    百六十一條之二、第一百六十一條之三、第一百六十三條之
    一及第一百六十四條至第一百七十條規定之限制，刑事訴訟
    法第二百七十三條之一第一項、第二百七十九條第二項前段
    、第二百七十三條之二分別定有明文。
二、查本件被告乙○○所犯為死刑、無期徒刑、最輕本刑為三年
    以上有期徒刑以外之罪，且非高等法院管轄第一審之案件，
    經本院合議庭裁定由受命法官行準備程序時，被告就被訴事
    實為有罪之陳述後，復經本院合議庭裁定由受命法官獨任行
    簡式審判程序，是其證據之調查，自不受刑事訴訟法第一百
    五十九條第一項、第一百六十一條之二、第一百六十一條之
    三、第一百六十三條之一及第一百六十四條至第一百七十條
    規定之限制，合先敘明。
貳、實體部分：
一、訊據被告乙○○對於上揭犯罪事實，均坦承不諱，核與證人
    即被害人甲○○（下稱被害人甲○○）、證人劉麗惠於偵查
    中及證人柯采榆於警詢中證述情節相符，並有贓物認領保管
    單乙紙、臺灣大哥大股份有限公司門號0000－0000
    00號之行動通信網路業務服務申請書、臺灣大哥大股份有
    限公司門號0000－000000號之行動通信網路業務
    服務申請書、臺灣大哥大股份有限公司門號0000－00
    0000號之行動通信網路業務服務申請書、新申裝同意書
    、臺灣大哥大股份有限公司門號0000－000000號
    之行動通信網路業務服務申請書、臺灣大哥大股份有限公司
    門號0000－000000號之行動通信網路業務服務異
    動申請書、臺灣大哥大公司九十六年九月十四日法大字第○
    九六○九○五八九號函及所附門號0000－000000
    號基本資料查詢及行動電話網路業務服務申請書、九十六年
    十月十九日法大字第○九六○九七一一四號函覆之0000
    －000000號行動通信業務服務異動申請書在卷可稽（
    詳細出處見附表）。本案事證明確，被告犯行堪以認定。
二、核被告乙○○所為，係犯刑法第三百三十七條之侵占離本人
    所持有之物罪、同法第二百十六條、第二百十條之行使偽造
    私文書罪及刑法第三百三十九條第一項之詐欺取財罪。被告
    乙○○偽造署名係偽造私文書之部分行為，偽造私文書後持
    以行使，偽造之低度行為已為行使之高度行為所吸收，均不
    另論罪。又被告乙○○偽造「甲○○」之簽名後予以行使，
    交予臺灣大哥大公司服務人員，使服務人員因而陷於錯誤，
    交付行動電話ＳＩＭ卡予被告乙○○，被告乙○○所犯行使
    偽造私文書罪及詐欺取財罪，核亦屬以一行為觸犯數罪名，
    為想像競合犯，應依刑法第五十五條規定，從一重之行使偽
    造私文書罪處斷。被告乙○○所犯侵占離本人持有物罪及四
    次行使偽造私文書罪間，犯意各別，行為互殊，應予分論併
    罰。經查被告前因竊盜、脫逃及違反毒品危害防制條例等案
    件，經本院於九十四年十一月十四日以九十四年度訴字第二
    三八四號分別判處有期徒刑四月、五月及九月，應執行有期
    徒刑一年五月確定，於九十五年十月十二日縮刑期滿執行完
    畢，有臺灣高等法院被告前案紀錄表一份在卷可憑，其於受
    徒刑執行完畢後，五年內故意再犯本件最重本刑為有期徒刑
    以上之罪（不含侵占離本人持有物罪），為累犯，應依刑法
    第四十七條第一項規定，就其所犯行使偽造私文書罪均予以
    加重其刑。爰審酌被告前已有竊盜前科，竟不知悛悔警惕，
    再為本案犯行，顯示其自律能力尚有不佳，且其將侵占之物
    據以申請行動電話ＳＩＭ卡後，將行動電話ＳＩＭ卡轉賣他
    人、所竊得之財物價值均尚非甚鉅，且被告乙○○侵占之物
    業經被害人甲○○領回；其犯罪之動機、目的、手段及被告
    乙○○犯罪後，坦承犯行，犯後態度尚稱良好等一切情狀，
    分別量處如主文所示之刑，並就被告乙○○所犯侵占離本人
    持有物罪部分諭知易服勞役之折算標準，另就其所犯行使偽
    造私文書罪部分，並諭知易科罰金之折算標準及定其應執行
    之刑。再被告乙○○在附表所示之文書上簽名欄人偽造「甲
    ○○」之署名共十一枚，均應依刑法第二百十九條規定，予
    以宣告沒收。
據上論斷，應依刑事訴訟法第二百七十三條之一第一項，二百九
十九條第一項前段，刑法第三百三十七條、第二百十六條、第二
百十條、第三百三十九條第一項、第四十七條第一項、第五十五
條、第五十一條第五款、第四十一條第一項前段、第二項、第四
十二條第三項、第二百十九條，刑法施行法第一條之一第一項、
第二項前段，判決如主文。
本案經檢察官郭景東到庭執行職務。
中　　華　　民　　國　　96　　年　　11　　月　　28　　日
                  刑事第十一庭  法  官  林慶郎
上正本證明與原本無異。
如不服本判決，應於送達後十日內向本院提出上訴狀（須附繕本
），上訴於臺灣高等法院臺中分院。
上訴書如未敘述理由，應於上訴期間屆滿後20日內補提理由書於
本院。
                                書記官  巫偉凱
中　　華　　民　　國　　96　　年　　11　　月　　28　　日
附表：
┌──┬─────────────┬───────────┬─────┐
│編號│偽造之私文書名稱          │偽造之署押            │ 證據出處 │
├──┼─────────────┼───────────┼─────┤
│ 1  │臺灣大哥大股份有限公司門號│「申請人簽章」欄之偽造│臺灣臺中地│
│    │0000－000000號之│「甲○○」署名二枚。  │方法院檢察│
│    │行動通信網路業務服務申請書│                      │署九十六年│
│    │一份。                    │                      │度偵字第二│
│    │                          │                      │○一五一號│
│    │                          │                      │，下稱偵卷│
│    │                          │                      │，第二十八│
│    │                          │                      │頁        │
├──┼─────────────┼───────────┼─────┤
│ 2  │臺灣大哥大股份有限公司門號│「申請人簽章」欄之偽造│偵卷第二十│
│    │0000－000000號之│「甲○○」署名二枚。  │五頁，條碼│
│    │行動通信路業務服務申請書一│                      │Ａ○一－○│
│    │份。                      │                      │二六四六三│
│    │                          │                      │八五。    │
├──┼─────────────┼───────────┼─────┤
│ 3  │臺灣大哥大股份有限公司門號│「申請人簽章」欄之偽造│偵卷第二十│
│    │0000－000000號之│「甲○○」署名一枚。  │六頁，條碼│
│    │行動通信路業務服務申請書一│                      │Ａ○一－○│
│    │份。                      │                      │二六四六三│
│    │                          │                      │六三。    │
├──┼─────────────┼───────────┼─────┤
│ 4  │門號0000－00000  │「立同意書人簽章」欄之│偵卷第二十│
│    │○號之新申裝同意書一份。  │偽造「甲○○」署名二枚│六頁後方。│
│    │                          │。                    │          │
├──┼─────────────┼───────────┼─────┤
│ 5  │一證多號申請書            │「客戶姓名」欄內偽造「│偵卷第二十│
│    │                          │甲○○」署名一枚。    │七頁。    │
│    │                          │                      │          │
├──┼─────────────┼───────────┼─────┤
│ 6  │臺灣大哥大股份有限公司門號│「申請人簽章」欄之偽造│偵卷第二十│
│    │0000－000000號之│「甲○○」署名二枚。  │九頁。    │
│    │行動通信路業務服務申請書一│                      │          │
│    │份。                      │                      │          │
├──┼─────────────┼───────────┼─────┤
│ 7  │臺灣大哥大股份有限公司門號│「申請人簽章」欄之偽造│本院卷第二│
│    │0000－000000號之│「甲○○」署名一枚。  │十七頁。  │
│    │行動通信路業務服務異動申請│                      │          │
│    │書一份。                  │                      │          │
└──┴─────────────┴───────────┴─────┘
附錄本案所犯法條全文：
刑法第二百十條：
偽造、變造私文書，足以生損害於公眾或他人者，處五年以下有
期徒刑。
刑法第二百十六條：
行使第二百十條至第二百十五條之文書者，依偽造、變造文書或
登載不實事項或使登載不實事項之規定處斷。
中華民國刑法第三百三十九條：
意圖為自己或第三人不法之所有，以詐術使人將本人或第三人之
物交付者，處五年以下有期徒刑、拘役或科或併科一千元以下罰
金。
以前項方法得財產上不法之利益或使第三人得之者，亦同。
前二項之未遂犯罰之。
刑法第三百三十七條：
意圖為自己或第三人不法之所有，而侵占遺失物、漂流物或其他
離本人所持有之物者，處五百元以下罰金。
